【裁判字號】    90,抗,18
【裁判日期】    900219
【裁判案由】    侵占
【裁判全文】
臺灣高等法院花蓮分院刑事裁定                    九十年抗字第一八號
      抗告人即自訴人  乙○○
      被          告  甲○○
右列抗告人即自訴人因被告侵占案件，不服臺灣臺東地方法院八
十九年度自字第四十一號中華民國九十年二月十九日第一審裁定，提起抗告，本院裁
定如左：
    主  文
抗告駁回。
    理  由
一按法院或受命法官於自訴案件第一次審判期日前訊問及調查結果，如認為案件有刑
  事訴訟法第二百五十二條至第二百五十四條之情形者，得以裁定駁回其自訴，同法
  第三百二十六條第三項定有明文。
二本件抗告人即自訴人於原審自訴意旨略稱：伊於原審八十九年自字第三五號自訴被
  告甲○○詐欺案，被告當庭說要將中古電腦及大手鐲一只還伊，可是被告會欺騙，
  後來伊到被告家中欲取回上開物品時，惟被告存心不給，故以新事實自訴被告侵占
  云云。
三按刑法第三百三十五條第一項侵占罪之成立，以擅自處分自己持有他人所有之物，
  或變易持有之意思為所有之意思而逕為所有人之行為，為其構成要件，如僅將持有
  物延不交還或有其他原因致一時未能交還，既缺乏主觀要件，即難遽以該罪相繩，
  最高法院七十年台上字第一六三三號判決即同此意旨。被告於原審堅決否認有何侵
  占犯行，辯稱：於八十九年自字第三五號自訴被告詐欺案中，被告曾當庭請自訴人
  陪同被告回家取回上開物品，惟遭拒絕，事後被告曾多次到自訴人與被告同一眷村
  之家中，欲返還前揭物品，惟因自訴人常不在家，致無法返還，且被告有工作，亦
  不可能常在家等自訴人，嗣被告母親遇見自訴人時，曾囑咐自訴人來家中取物並開
  立取回之收據等情，被告絕無侵占意圖等語。
四本件自訴人認被告有侵占罪嫌，係以被告迄未將中古電腦及大手鐲一只交還自訴人
  為其論據。惟查：自訴人係自行委託被告販賣上開物品，在此之前亦曾有委託銷售
  之關係，而被告於原審八十九年自字第三五號詐欺案件中調查時，一再表明請自訴
  人會同回家取回上開物品，亦遭自訴人拒絕等情，業據被告供承在卷（原審八十九
  年自字第四十一號訊問筆錄參照）。至自訴人送達地址為臺北郵政一一一六八號信
  箱，且經原審送達庭期證書，自訴人則表示很忙、忙於各地法院開庭，不克至原審
  到庭，有自訴人聲請狀二紙在卷可稽，因自訴人並非常住臺東地區，是被告所辯曾
  到自訴人家中，惟自訴人常不在家，致無法返還上開物品一節，應堪採信。又自訴
  人雖供述曾遇見被告母親向伊囑咐至家中取回上開物品、並開立取回之收據，惟自
  訴人前至被告家中時，被告母親卻說找不到被告等情（見原審九十年二月十五日訊
  問筆錄參照），惟被告既有工作在身，豈可於無法與自訴人取得聯繫之下，即終日
  在家中僅為等待自訴人取回上開物品，是尚難僅因以未能會晤被告，致未能取回上
  開物品，遽認自訴人有侵占之犯行。
五綜上所述，被告既一再表明願返還上開物品，則本件純係民事法律糾紛，尚難僅以
  自訴人未能取回上開物品即遽以刑法上之侵占罪相繩，應循民事法律途徑解決。是
  被告之侵占罪嫌尚屬不足，依前開說明，原審駁回其自訴，尚無不合，自訴人抗告
  意旨，仍執陳詞，指摘原裁定不當，核無理由，應予駁回。
據上論斷，應依刑事訴訟法第四百十二條，裁定如主文。
中華      民      國      九十      年      四     月     四      日
                                審判長法官  吳  鴻  章
                                      法官  蔡  俊  有
                                      法官  黃  永  祥
右正本證明與原本無異。
本件不得再抗告。
                                    書記官  吳  家  瑩
中      華      民      國      九十      年      四     月     四      日


司法院資訊處製作；財團法人民間司法改革基金會備份。
